【裁判字號】    89,訴,194
【裁判日期】    890911
【裁判案由】    公共危險
【裁判全文】
臺灣彰化地方法院刑事判決                          八十九年度訴字第一九四號
    公  訴  人  臺灣彰化地方法院檢察署檢察官
    被      告  丙○
    指定辯護人  本院公設辯護人  乙○○
右列被告因公共危險案件，經檢察官提起公訴（八十八年度偵字第一０五五六號），
本院判決如左：
    主  文
丙○放火燒燬他人所有之竹林及甘蔗園，致生公共危險，累犯，處有期徒刑貳年陸月
。打火機貳只與鋁管壹截，均沒收。
    事  實
一、丙○前有多次犯罪前科，最近一次因公共危險案件，經本院判處有期徒刑一年二
    月，於民國（下同）八十六年十二月四日執行完畢。仍不知悔改，又於八十八年
    十一月五日上午十一時許，酒後，惟仍意識清楚，持其所有之打火機二只與鋁管
    一截為點火及撥弄火苗之工具，接續在（一）彰化縣埤頭鄉○○村○○路旁不詳
    人所有之竹林，點火焚燒竹葉與竹子，致起火燃燒竹子多根。（二）前揭竹林附
    近台灣糖業股份有限公司（下稱台糖公司）溪湖廠大排沙農場第六耕區，點火燃
    燒蔗葉，致起火燒焚蔗田達十一點三四公頃（損失成本約新台幣二百多萬元），
    並均肇生火勢及濃煙，影響竹林與蔗園旁民家之身家財產與附近道路上往來之人
    車安全，致生公共危險。再於蔗田另處點火時，適警員黃寬鴻於附近查察戶口，
    據居民告知通報消防隊處理，暨查獲上情，並扣得前揭打火機二只與鋁管一截及
    丙○所穿遭火灼破洞之灰色上衣一件。
二、案經彰化縣警察局北斗分局報請臺灣彰化地方法院檢察署檢察官偵查起訴。
    理  由
一、訊據被告丙○否認有前開犯行，辯稱，伊沒有放火燒甘蔗園，伊當時剛好騎腳踏
    車經過云云。經查，警員黃寬鴻當時是到勤區查戶口，剛好附近居民向其說溪湖
    糖廠火災，其就到竹林那邊打電話給消防隊，竹林因緊臨民宅及甘蔗農場，故其
    在路口等消防隊，有民眾向其說放火者跑到農場去，消防隊來了滅火後，才發現
    甘蔗園內有一個人即被告騎腳踏車出來，其追過去時，發現被告戴手套，右手拿
    著二個打火機，被告的衣服也有被燒了幾個洞的痕跡，附近居民說被告是縱火者
    一情，業據警員黃寬鴻於偵查中證述至詳。又負責管理前揭甘蔗園之台糖公司人
    員甲○○亦於本院審理時結證稱，其看到甘蔗園起火，到甘蔗園途中，鄰居的竹
    林區也在燒，其看到被告在甘蔗園內蹲著，手裡拿著打火機在點蔗葉，而被告衣
    服也被燒破洞，有民眾告訴其是被告放的火。火燒甘蔗園對面約六公尺即有民家
    ，竹林的左後方也有民家等語，益徵被告犯情非虛。辯護意旨雖以，證人黃寬鴻
    及甲○○均係證述「民眾說是被告放火」等語，足見證言屬傳聞證據，難逕採為
    被告犯行之不利證據置辯。惟揆諸證人甲○○於本院結證時，已明確證述「其看
    到被告在甘蔗園內蹲著，手裡拿著打火機在點蔗葉，而被告衣服也被燒破洞。有
    民眾告訴其是被告放的火」一節，核屬直接目擊無訛，非傳聞證據，從而足證證
    人黃寬鴻證詞為實，可加採信，是辯護人所認尚有誤會，未足採取。況衡諸被告
    為警查獲時，手戴粗棉手套，既非工作所須，又無其他特殊事故，雖諉以騎腳踏
    車手才不會黑云云，殆與常情相背，委無足採；益以被告所著衣服有受火燒灼之
    破洞，復攜有打火機與鋁管，反徵被告戴手套係為保護其手放火時免受火燒灼至
    明。另按被告放火處為彰化縣埤頭鄉○○村○○路旁之甘蔗田且近鄰民家，燃燒
    竹林與蔗田引起之濃煙及火勢，足以影響道路上往來之人車暨附近民家身家財產
    安全，有彰化縣消防局火災原因調查報告書一份在卷可稽，被告所為已致生公共
    危險。綜上，並有現場相片、被告為警逮捕時衣著相片數幀、酒後吐氣所含酒精
    濃度測試條（測得每公升含０．六四毫克）一紙在卷及打火機二只、鋁管一截、
    灰色上衣一件扣案足憑。被告所辯顯係飾卸之詞，無足採信，本件事證明確，被
    告犯行堪予認定。
二、被告所為，係犯刑法第一百七十五條第一項之罪。被告曾因公共危險案件，經本
    院判處有期徒刑一年二月，於八十六年十二月四日執行完畢，有台灣彰化地方法
    院檢察署刑案資料查註紀錄表與台灣高等法院被告全國前案紀錄表在卷可稽，其
    於五年內再犯本件有期徒刑以上之罪，為累犯，應加重其刑。爰審酌被告之素行
    、犯罪之手段、犯罪所生之危害程度及犯罪後之態度等一切情狀，量處如主文所
    示之刑，以示懲罰。扣案之打火機二只、鋁管一截，係被告所有供前開犯罪所用
    之物，已經本院查明，應依刑法第三十八條第一項第二款之規定宣告沒收。至扣
    案被告所有之灰色上衣一件，與本案犯行無涉，亦非違禁物，無得宣告沒收，併
    此敘明。
據上論斷，應依刑事訴訟法第二百九十九條第一項前段，刑法第一百七十五條第一項
、第四十七條、第三十八條第一項第二款，判決如主文。
本案經檢察官張慧瓊到庭執行職務。
中      華      民      國      八十九      年      九      月    十一  日
                                臺灣彰化地方法院刑事第二庭
                                      法      官    洪  榮  謙
右正本證明與原本無異。
如不服本判決，應於判決送達後十日內向本院提出上訴狀( 須附繕本 )。
                                      法院書記官    梁  高  賓
中      華      民      國      八十九      年      九      月    十四  日
刑法第一百七十五條
放火燒燬前二條以外之他人所有物，至生公共危險者，處一年以上、七年以下有期徒
刑。
放火燒燬前二條以外之自己所有物，至生公共危險者，處三年以下有期徒刑。
失火燒燬前二條以外之物，致生公共危險者，處拘役或三百元以下罰金。


司法院資訊處製作；財團法人民間司法改革基金會備份。
